臺灣桃園地方法院刑事判決　　　　　　　　　　　　　　九十一年度訴字第六五號
　　公　訴　人　臺灣桃園地方法院檢察署檢察官
　　被　　　告　丙○○
　　被　　　告　乙○○
右列被告因違反廢棄物清理法案件，經檢察官提起公訴（九十年度偵字第一八五七０
號、第一九五一二號、第一九五一四號），本院判決如左：
    主  文
丙○○未依規定領有廢棄物清除、處理許可文件，從事廢棄物清除、處理，處有期徒
刑壹年參月。
乙○○部分公訴不受理。
    事  實
一、丙○○前於八十九年間因違反廢棄物清理法案件，經臺灣新竹地方法院以八十九
    年度訴字第二七五號判決判處有期徒刑一年二月，緩刑三年，並於八十九年九月
    二十五日確定，仍於緩刑期間，不知警惕，明知從事廢棄物清除、處理業務，應
    向直轄市、縣（市）主管機關或中央主管機關委託之機關申請核發公民營廢棄物
    清除、處理機構許可文件後，始得受託從事清除、處理廢棄物之業務，竟基於擅
    自從事廢棄物清除、處理之犯意，未依廢棄物清理法第四十一條規定領有廢棄物
    處理許可證或核備文件，亦未經主管機關許可，於民國九十年十月六日與乙○○
    （業已死亡）簽訂委託書，由丙○○在乙○○所有坐落於桃園縣大溪鎮○○段南
    興小段第二一九之一、之三地號兩筆土地上，準備整地興建停車場，並以每月租
    金新臺幣（下同）三萬六千元向乙○○承租上開兩筆土地使用，其即自民國九十
    年十月二十七日起，駕駛其所有之挖土機先將上開坐落於桃園縣大溪鎮○○段南
    興小段第二一九之三地號土地之土石挖出後（起訴書誤載為第二一九之一地號）
    ，置於其所有車牌號碼ＡＰ—二九九號營業曳引車（連結六Ｎ—六五號板車）內
    ，另再駕駛合運運輸公司所有之車牌號碼ＧＸ—Ａ八七號營業曳引車（連結ＣＩ
    —七七號板車），以每車次六千元之代價，自臺北縣新店市○○路某建築工地清
    除工地所產生之工程廢土、磚塊、夾板、鋼條、木料、塑膠類、腐蝕類垃圾等建
    築廢棄物，並裝載於其所駕駛之前開車輛上而處理，並載運至上揭第二一九之三
    地號土地上傾倒棄置（工地負責人不知丙○○無廢棄物清除、處理之許可文件）
    ，再將前開置放在車牌號碼ＡＰ—二九九號營業曳引車內之土石覆蓋在建築廢棄
    物上，並駕駛車牌號碼ＡＰ—二九九號之營業曳引車將土石壓實，共計六車次，
    每車次約載運十七立方米建築廢棄物，其填土範圍及面積如附件之桃園縣大溪地
    政事務所土地複丈成果圖所載，嗣於同年十一月一日凌晨二時許，為桃園縣大溪
    鎮公所衛生稽查小組會同桃園縣警察局大溪分局警員當場查獲，並扣得挖土機一
    台、營業曳引車二台（均已發還交由丙○○保管）。
二、案經桃園縣警察局大溪分局報告及桃園縣大溪鎮公所函送臺灣桃園地方法院檢察
    署檢察官偵查起訴。
    理  由
壹、被告丙○○部分：
一、前開事實，業據被告丙○○於警、偵訊及本院調查、審理時坦承不諱，並有桃園
    縣大溪鎮清潔隊取締違反廢棄物清理法案件會勘紀錄表、查獲現場照片十紙、委
    託書、桃園縣大溪鎮公所執行違反廢棄物清理法案件處分書、桃園縣大溪鎮公所
    執行違反廢棄物清理法案件告發單、現場照片影本十六張等在卷可佐，且被告確
    有在上開土地上傾倒營建廢棄物之事實，亦據證人甲○○即會同員警至現場查獲
    本案之桃園縣大溪鎮公所衛生稽查員於本院調查時證稱：「（現場查獲之廢棄物
    有那些？）木頭，塑膠類、腐蝕類垃圾，也有工程廢土、磚塊、夾板，有少部份
    鋼條」等語（見本院九十一年九月二十三日訊問筆錄第四頁）屬實，且經本院至
    現場勘驗時，發現傾倒廢棄物之部分明顯比附近之田地為高，雖已雜草叢生，仍
    可發現有木條、垃圾等廢棄物，此有本院勘驗筆錄及現場照片二十二紙附卷可稽
    ，是本件事證明確，被告違反廢棄物清理法之犯行洵堪認定，應予依法論科。至
    起訴書及上開桃園縣大溪鎮公所會勘紀錄表、處分書及告發單均記載被告傾倒廢
    棄物之地點為桃園鄉○○鎮○○段南興小段第二一九之一地號土地，惟經本院囑
    託桃園縣大溪地政事務所赴現場測量傾倒之範圍及面積後，發現被告傾倒廢棄物
    之地點為桃園縣大溪鎮○○段南興小段第二一九之三地號土地，此有桃園縣大溪
    地政事務所土地複丈成果圖附卷可證，附此敘明。
二、按為有效清除、處理廢棄物，改善環境衛生，維護國民健康，公民營廢棄物清除
    、處理機構，必須具備一定之條件、具備自有設施、設置專業技術人員等（詳見
    事業廢棄物貯存清除處理方法及設施標準），始得向主管機關申請核發公民營廢
    棄物清除處理機構許可文件，廢棄物清理法第四十一條第一項、第四十二條均有
    相同意旨之規定。此項立法目的，在於限定符合法定申請許可條件之專業機構始
    得從事廢棄物處理行為，並非容許一般欠缺專業能力之人擅自無照處理廢棄物。
    廢棄物清理法第四十六條第一項第四款前段設有處罰擅自貯存、清除、處理廢棄
    物行為之規定，所指依規定領有許可文件，為阻卻違法之事由一節，非謂該款僅
    以公民營業者作為處罰對象，而應認對於任何人均受其規範，否則一般人擅自清
    除、處理廢棄物，無法處罰，當違本法為改善環境衛生、維護國民健康之旨（參
    見最高法院八十九年度臺上字第四八一四號、臺灣高等法院九十年度上訴字第一
    二四五號判決要旨）。準此，被告雖非公民營廢棄物清除、處理機構，仍為廢棄
    物清理法第四十六條第一項第四款處罰之對象，併此敘明。
三、按從事廢棄物清除、處理業務者，應向直轄市、縣（市）主管機關或中央主管機
    關委託之機關申請核發公民營廢棄物清除處理機構許可文件後，始得受託清除、
    處理廢棄物業務。廢棄物清理法第四十一條第一項前段定有明文。是核被告丙○
    ○未經向直轄市、縣（市）主管機關或中央主管機關委託之機關申請核發公民營
    廢棄物清除、處理機構許可文件，即擅自清除、處理廢棄物之所為，係犯廢棄物
    清理法第四十六條第一項第四款之罪。另按廢棄物清理法，已於中華民國九十年
    十月二十四日修正公布施行（第七十七條規定自公布之日施行），其第四十六條
    第一項第四款規定「未依第四十一條第一項規定領有廢棄物清除、處理許可文件
    ，從事廢棄物貯存、清除、處理，或未依廢棄物清除、處理許可文件內容貯存、
    清除、處理廢棄物。」，應處一年以上五年以下有期徒刑，得併科新臺幣三百萬
    元以下罰金，公訴意旨認被告所為係犯廢棄物清理法（八十九年四月三日修正施
    行）第二十二條第一項第四款「未依同法第二十條規定領有廢棄物清除、處理許
    可證或核備文件，從事廢棄物貯存、清除、處理者，處一年以上五年以下有期徒
    刑，得併科一百萬元以下罰金」之罪，容有誤會，惟此為新舊法條適用之差異，
    自無庸變更起訴法條。又公訴意旨認被告前後多次從事廢棄物之清除、處理之行
    為，時間緊接，手段相近，罪名相同，顯係基於概括犯意為之，係連續犯云云，
    惟被告於上開土地上從事廢棄物之清除、處理之行為，其內涵本即含有多次繼續
    反覆實施同一社會活動之性質，侵害主管機關對於廢棄物清除、處理之管理及監
    督，所侵害者僅係單一之國家法益，僅經由一個罰條為一次評價即可，故其先後
    雖有多次違反廢棄物清理法第四十六條第一項第四款之行為，仍應包括成立單純
    一罪，均併予敘明。爰審被告前曾違反廢棄物清理法案件，經法院判決有期徒刑
    一年二月，緩刑三年確定（有臺灣高等法院被告全國前案紀錄表可憑），在緩刑
    期間內猶仍再犯本罪、犯罪之動機、目的、手段、所生之危害、傾倒廢棄物之數
    量、牟取不法利益價額不高以及犯後坦承犯行等一切情狀，量處如主文所示之刑
    ，以資懲儆。扣案之車牌號碼ＧＸ—Ａ八七號營業曳引車連結ＣＩ—七七號板車
    ，係屬合運運輸公司所有，業據被告於本院審理時供明在卷，本院毋庸諭知沒收
    ，至扣案之挖土機一台、車牌號碼ＡＰ—二九九號營業曳引車連結六Ｎ—六五號
    板車一輛固均為被告所有，業據被告陳明在卷，然該挖土機及營業用曳引車為一
    般建築工程及載運物品常用之機具車輛，於客觀上既非專供處理廢棄物所用，偶
    以之處理廢棄物，其犯罪情節尚屬輕微，且非違禁物，尚無宣告沒收之必要。
四、公訴意旨另以：被告丙○○自九十年十月二十日起至同年月二十六日止，即在上
    開土地內從事廢棄物清除、處理之業務云云，無非係以被告於偵訊時供稱：「（
    高何時找你處理？）十月二十日」等語（見九十度偵字第一八五七０號卷第四０
    頁正面）為主要論據，惟被告為警查獲當時即九十年十一月一日於警詢時供稱：
    於九十年十月六日承租上開土地，九十年時月二十七日開始整地等語（見上開偵
    查卷第五頁反面），繼於本院審理時亦供稱：「我是從九十年十月下旬開始堆放
    廢棄物」等語（見本院九十一年十一月二十六日審判筆錄第三頁），核與同案被
    告乙○○於九十年十一月一日於警詢時供稱：「（你於何時開始委託丙○○整地
    ？）是於九十年十月二十七日開始」等語（見上開偵查卷第八頁反面）相符，足
    見被告係於九十年十月二十七日始開始在上開土地上從事廢棄物清除、處理，檢
    察官認為被告自九十年十月二十日起至同年月二十六日止在上開土地內從事廢棄
    物清除、處理業務之部分，亦僅有被告之自白而已，查無其他積極證據可資佐證
    被告有上開犯行，是此部分原應為無罪之諭知，然因檢察官認此部分與已起訴且
    經本院論罪科刑部分，為事實上一罪之關係，爰不另為無罪之諭知。
貳、被告乙○○公訴不受理部分：
  一、按被告死亡者，應諭知不受理之判決，並得不經言詞辯論為之，刑事訴訟法第
      三百零三條第五款、第三百零七條分別定有明文。
  二、本件公訴意旨略以：被告乙○○明知未依廢棄物清理法第二十條之規定，向廢
      棄物貯存、清除、處理之地方主管機關申請核發廢棄物處理之許可證，不得從
      事廢棄物之清除、處理，竟與丙○○共同基於概括之犯意，連續自九十年十月
      二十日起，由乙○○提供其所有坐落於桃園鄉○○鎮○○段南興小段第二一九
      之一號土地供丙○○堆置廢棄物，因認被告乙○○亦共同涉犯違反廢棄物清理
      法罪嫌云云。惟查被告乙○○業於九十一年四月二十三日死亡，有戶籍謄本一
      紙附卷足憑，並經被告乙○○之妻王淑如到庭陳述屬實（見本院九十一年八月
      十三日訊問筆錄第三頁）。依右揭規定，本件就被告乙○○部分不經言詞辯論
      ，逕行諭知不受理之判決。
據上論斷，應依刑事訴訟法第二百九十九條第一項前段、第三百零三條第五款、第三
百零七條，廢棄物清理法第四十六條第一項第四款，判決如主文。
本案經檢察官林秀敏到庭執行職務。
中      華      民      國     九十一     年       十二    月     十    日
                                    臺灣桃園地方法院刑事第二庭
                                        審判長法  官   徐培元
                                              法  官   錢建榮
                                              法  官   許乃文
右正本證明與原本無異。
如不服本判決，應於判決送達後十日內向本院提出上訴狀( 應附繕本 )，上訴於
臺灣高等法院。
                                             書記官   王曉雁
中        華        民        國     九十一   年   十二   月    十一    日
本案論罪科刑法條：
廢棄物清理法第四十六條
有下列情形之一者，處一年以上五年以下有期徒刑，得併科新臺幣三百萬
元以下罰金：
一  任意棄置有害事業廢棄物。
二  事業負責人或相關人員未依本法規定之方式貯存、清除、處理或再利
    用廢棄物，致污染環境。
三  未經主管機關許可，提供土地回填、堆置廢棄物。
四  未依第四十一條第一項規定領有廢棄物清除、處理許可文件，從事廢
    棄物貯存、清除、處理，或未依廢棄物清除、處理許可文件內容貯存
    、清除、處理廢棄物。
五  執行機關之人員委託未取得許可文件之業者，清除、處理一般廢棄物
    者；或明知受託人非法清除、處理而仍委託。
六  公民營廢棄物處理機構負責人或相關人員、或執行機關之人員未處理
    廢棄物，開具虛偽證明。
無許可文件，以經營廢棄物清除、處理為常業者，處三年以上十年以下有
期徒刑，得併科新臺幣九百萬元以下罰金。
